臺灣高等法院刑事判決　　　　　　　　96年度上易字第1100號
　　上　訴　人
　　即　被　告　乙○○
　　　　　　　　　　　　26號.
上列上訴人因違反律師法案件，不服臺灣臺北地方法院96年度易
字第280號，中華民國96年4月20日第一審判決（起訴案號：臺灣
臺北地方法院檢察署95年度偵字第18334號），提起上訴，判決
如下：
    主     文
原判決撤銷。
乙○○未取得律師資格，意圖營利而辦理訴訟事件，處有期徒刑
參月，如易科罰金，以銀元參佰元即新台幣玖佰元折算壹日；減
為有期徒刑壹月拾伍日，如易科罰金，以銀元參佰元即新台幣玖
佰元折算壹日。
    事實及理由
壹、本院審理結果，認第一審以上訴人即被告乙○○觸犯律師法
    第48條第1項非律師意圖營利而辦理訴訟業務罪，判處有期
    徒刑3月，並諭知易科罰金折算標準以銀元300元即新台幣
    （下同）900元折算一日，認事用法及量刑均無不當，引用
　　附件第一審判決書記載的事實、證據及理由。
貳、被告上訴意旨，除主張原審並未使被告詰問證人吳美英之外
    ，重覆於原審的辯解：一、未曾向甲○○表示具有律師資格
    ；二、未向甲○○要求酬金，甲○○是應吳美英的要求才匯
    款入被告帳戶；三、94年11月24日偵查庭並非為甲○○出庭
    辯護，而是到庭代甲○○請假等語。
參、被告除爭執證人吳中仁的證言無證據能力之外，對於其餘卷
    證的證據能力並未爭執；但爭執證人甲○○、吳美英證言的
    證明力。
    被告對於本院勘驗94年11月24日證人甲○○涉犯著作權法案
    件，被告以代理人身分出庭的偵查庭錄音譯文表示無意見
    （本院審判筆錄第4頁）。
    證人吳中仁的證言具有證據能力，已經原判決（第3頁）論
    述。
肆、就上訴意旨，補充判決理由如下：
一、被告於本院表示：「證人（吳美英）已經講不出什麼來了，
    我就證人的話表示意見，並陳述我想要表達的事項。」（本
    院準備程序筆錄第4頁），而捨棄詰問證人吳美英。
    被告於原審曾經委任律師擔任辯護人，並曾對證人吳美英進
    行交互詰問（原審41頁反-43頁）；不因事後被告認為交互
    詰問的內容仍未盡詳，而否定證人吳美英於原審曾經交互詰
    問的事實。
二、前述另外三項上訴意旨，均經原判決詳細論述，被告上訴並
    無其他積極具體的事證，可供本院調查審理。
三、被告的行為符合律師法第48條第1項罪行的構成要件，未取
    得律師資格，意圖營利而辦理訴訟事件：
（一）被告事實上未取得律師資格。因此，被告如何向證人甲○
      ○表示自己的身分，對於「未取得律師資格」的構成要件
      要素的成立不生影響。
（二）被告於證人甲○○另案涉犯著作權法案件偵查中，曾經於
      94年11月24日，提出委任狀以代理人身分出庭辦理訴訟事
      件的事實，有台灣台北地方法院檢察署94年偵字第12392
      號卷第14-15頁委任狀、本院審判程序筆錄第2頁可憑。
    　前述94年11月24日偵查庭，被告固然曾為甲○○遞出請假
      單（同上偵12392卷第16頁）；但被告本身則是以甲○○
      所涉屬於最重本刑為拘役或專科罰金之罪，而依刑事訴訟
      法第36條，以受被告委任的代理人身分到場。被告對於以
      上94年11月24日偵訊筆錄的內容並不爭執（本院審判筆錄
      第2頁）。
      被告辯稱，94年11月24日偵查庭是代甲○○請假並非代理
      出庭等語，不可採信。
（三）證人甲○○於原審明確結證，曾因此給付被告報酬6萬元
      （事後經被告退還3萬元），已經原判決詳細論述。
      縱使匯入被告帳戶的款額6萬元非被告主動向證人甲○○
      索取；不論是否為證人吳美英要求證人甲○○匯款，被告
      收受6萬元的匯款是事實；而被告之所以取得此筆款項，
      是源自於為證人甲○○處理違反著作權法等訴訟案件。
      綜上，被告所為符合律師法第48條第1項：未取得律師資
　    格，意圖營利而辦理訴訟事件的構成要件，且因而得利，
      可以認定。
四、被告其餘的辯解，均不足以推翻對於被告前述犯行的認定，
    不再一一論述。
伍、被告上訴否認犯罪，雖無理由；但因原判決未及適用中華民
    國96年罪犯減刑條例減刑，故撤銷改判，並宣告減刑如主文
    。
陸、適用法律
一、刑事訴訟法第299條第1項前段、第373條、第369條第1項前
    段、第364條。
二、律師法第48條第1項。
三、刑法第2條第1項前段、第11條前段；修正前第41條第1項前
    段。
四、修正前罰金罰鍰提高標準條例第2條。
五、現行法規所定貨幣單位折算新台幣條例第2條。
六、中華民國96年罪犯減刑條例第2條第1項第3款、第7條。
中　　華　　民　　國　　96　　年　　7 　　月　　31　　日
    　　　　　　　　　刑事第六庭審判長法　官  林堭儀
　　　　　　　　　　　　　　　　　　  法　官  陳玉雲
　　　　　　　　　　　　　　　　　　  法　官  郭豫珍
以上正本證明與原本無異。
不得上訴。
                                      書記官  胡勤義
中　　華　　民　　國　　96　　年　　8 　　月　　1 　　日
附錄：本案論罪科刑法條全文
律師法第48條
未取得律師資格，意圖營利而辦理訴訟事件者，除依法令執行業
務者外，處1年以下有期徒刑，得併科新台幣3萬元以上15 萬元
以下罰金。
外國律師違反第 47 條之 2 ，外國法事務律師違反第 47 條之 7
第1項規定者，亦同。
